臺灣高等法院刑事判決　　　　　　　　　　　　　　九十三年度上訴字第九三Ｏ號
　　上　訴　人　臺灣基隆地方法院檢察署檢察官
　　上　訴　人
　　即　被　告　甲○○
右上訴人因被告違反毒品危害防制條例案件，不服臺灣基隆地方法院九十二年度訴字
第六一八號，中華民國九十三年一月二十九日第一審判決（起訴案號：臺灣基隆地方
法院檢察署九十二年度毒偵字第一Ｏ一八號，及移送併辦：九十二年度毒偵字第一二
一三號、九十三年度毒偵字第三三號）提起上訴，本院判決如左：
    主  文
原判決撤銷。
甲○○連續施用第一級毒品，累犯，處有期徒刑捌月，扣案之第一級毒品海洛因貳包
(淨重零點肆陸公克)沒收銷燬之；又連續施用第二級毒品，累犯，處有期徒刑捌月，
扣案之第二級毒品安非他命殘渣之塑膠袋壹只（殘渣量微無法秤重，且殘渣已與塑膠
袋無從析離）沒收銷燬之。應執行有期徒刑壹年貳月，扣案之第一級毒品海洛因貳包
(淨重零點肆陸公克)及含第二級毒品安非他命殘渣之塑膠袋壹只（殘渣量微無法秤重
，且殘渣已與塑膠袋無從析離）均沒收銷燬之。
    事  實
一、甲○○前於民國八十八年間，因施用第二級毒品案件，經臺灣基隆地方法院裁定
    於八十八年七月二十一日以八十八年度偵字第四三Ｏ五號處分不起訴後，復於九
    十年間，因施用第二級毒品安非他命案件，經臺灣基隆地方法院觀察、勒戒後，
    認有繼續施用毒品之傾向，先送強制戒治，並由臺灣基隆地方法院檢察署檢察官
    聲請簡易判決處刑，嗣經臺灣基隆地方法院於九十年八月二十八日以九十年度基
    簡字第五Ｏ六號判處有期徒刑六月確定，甫於九十一年八月九日易科罰金執行完
    畢。詎其猶不知悔改，復分別基於施用第一級毒品、第二級毒品之概括犯意，於
    九十二年七、八月間某日、同年十月間某日、同年十一月二十五日某時及九十二
    年十二月二十四日下午五時採尿前回溯二十六小時內之某時，在基隆市中山區○
    ○○路七十三巷二十之二號四樓等處，以將第一級毒品海洛因滲入香煙或針筒注
    射之方式，連續四次施用第一級毒品海洛因；另自九十二年七、八月間某日起至
    九十二年十二月二十四日下午五時採尿前回溯九十六小時內之某時止，在基隆市
    中山區○○○路七十三巷二十之二號四樓等處，以錫箔紙上置放第二級毒品安非
    他命點火燒烤之方式，連續多次施用第二級毒品安非他命。嗣為警於九十二年
    九月二十六日，在基隆市中山區○○○路七十三巷二十之二號四樓查獲，經採驗
    尿液送驗結果呈毒品甲基安非他命及海洛因代謝後之嗎啡陽性反應；同年十一
    月二十七日，在上址為警查獲，並扣得甲○○持有之第一級毒品海洛因二包 (淨
    重零點肆陸公克)，且於翌 (二十八)日凌晨零時許所採尿液經送驗結果呈毒品海
    洛因代謝後之嗎啡陽性反應；同年十二月二十四日，在上址為警查獲，並扣得
    甲○○所持有之第二級毒品安非他命殘渣袋一只（殘渣量微無法秤重，且殘渣已
    與塑膠袋無從析離），且於同日下午五時許所採尿液經送驗結果呈毒品甲基安非
    他命及海洛因代謝後之嗎啡陽性反應，而查知上情。
二、案經基隆市警察局第三分局報請臺灣基隆地方法院檢察署檢察官偵查起訴，暨由
    基隆市警察局第二分局、臺北市政府警察局大安分局分別報請臺灣基隆地方法院
    檢察署檢察官移送原審、本院合併審理。
    理  由
一、右揭事實，業據被告甲○○迭於原審及本院審理時坦承不諱，且被告為警於九十
    二年九月二十六日查獲後，採集尿液檢體分別送往台灣檢驗科技股份有限公司、
    基隆市衛生局檢驗結果，均呈甲基安非他命及海洛因代謝後之嗎啡陽性反應，復
    被告為警於同年十一月二十七日查獲後，採集尿液檢體送基隆市衛生局檢驗結果
    呈海洛因代謝後之嗎啡陽性反應，嗣被告為警於同年十二月二十四日查獲後，採
    集尿液檢體送往明生生物科技股份有限公司檢驗結果，呈甲基安非他命及海洛因
    代謝後之嗎啡陽性反應等情，亦有台灣檢驗科技股份有限公司九十二年十二月一
    日濫用藥物尿液檢驗報告、基隆市衛生局基衛檢字第Ｚ000000000、0
    000000000號檢驗成績書、明生生物科技股份有限公司九十三年一月七
    日濫用藥物檢體檢驗報告各一份附卷可稽，復有被告所持有之第一級毒品海洛因
    二包 (經法務部調查局鑑定結果，確為第一級毒品海洛因，淨重０．四六公克，
    此有法務部調查局九十三年一月二日調科壹字第三二０００一八六九號鑑定通知
    書一紙在卷足參) 及含第二級毒品安非他命殘渣之塑膠袋一只（殘渣量微無法秤
    重，且殘渣已與塑膠袋無從析離）扣案可稽；另參諸「安非他命經口服投與人體
    後，約百分之七十，於二十四小時內自尿中排出，正常情況下，四十八小時後，
    尿中濃度可降低至幾乎測不到，而其施用時間距採集時間最長不會超過四日」、
    「海洛因經施用後，百分之八十之代謝物於二十四小時內自尿中排出，因此採尿
    檢驗，應於二十四小時內進行為宜，‧‧‧依國外之研究文獻報導，施打六毫克
    後以ＥＭＩＴ與ＧＣ／ＭＳ檢驗，其平均檢出時限分別為約二十二小時及二十六
    小時」，亦經行政院衛生署藥物食品檢驗局於八十一年二月八日以藥檢壹字第
    一一五六號函、藥檢壹字第號八一○九二○六號函及行政院衛生署藥物食品檢
    驗局八十四年三月一日藥檢壹字第八四００九五０號函敘在卷，足認被告之自白
    與事實相符，可以採信。又被告有如事實欄所載之因施用毒品案件，先後經觀察
    勒戒、強制戒治，而分別為檢察官處分不起訴及聲請簡易判決處刑之情，此有上
    開刑案起訴書、判決書、臺灣基隆地方法院檢察署刑案資料查註紀錄表、本院被
    告全國前案紀錄表等件附卷足憑。被告於五年內三犯施用第一級毒品、第二級毒
    品之犯行，其事證明確，堪以認定。
二、按毒品危害防制條例業於九十二年六月六日三讀修正，於九十二年七月九日經總
    統華總一義字第０九二００一二一九三０號令公布修正全文，並自九十三年一月
    九日施行。比較新舊法之結果，本件被告施用第一級毒品、第二級毒品犯行，依
    行為時及裁判時之法律均係犯毒品危害防制條例第十條第一項之施用第一級毒品
    罪，及同條第二項之施用第二級毒品罪，且法定刑度完全相同，自應依刑法第二
    條第一項前段之從新規定 (至於毒品危害防制條例第三十五第一項、第二項之規
    定係針對該條例觀察勒戒、強制戒治之保安處分，而非屬刑罰輕重之比較，以緩
    和刑法第二條第二項保安處分應適用新法之規定) 。核被告所為，係犯修正後毒
    品危害防制條例第十條第一項之施用第一級毒品罪及同條第二項之施用第二級毒
    品罪，其施用前之持有第一級毒品海洛因、第二級毒品安非他命之低度行為應為
    施用之高度行為所吸收，均不另論罪。被告先後多次施用第一級毒品海洛因、第
    二級毒品安非他命犯行，時間緊接，所犯構成要件相同，顯係基於概括犯意為之
    ，各為連續犯，應依刑法第五十六條規定，各論以施用第一級毒品罪及施用第二
    級毒品罪一罪，並均加重其刑。被告所犯前開施用第一級毒品罪及施用第二級毒
    品罪，其犯意各別，行為互殊，應分論併罰之。又被告有如事實欄所載之犯罪科
    刑及執行完畢情形，有本院被告全國前案紀錄表可按，其於受有期徒刑之執行完
    畢後五年以內再犯本件有期徒刑以上之罪，均為累犯，依刑法第四十七條規定均
    遞加重其刑。又被告分別自九十二年九月二十六日、九十二年九月二十四日起施
    用第一級毒品、第二級毒品之犯行，雖未據起訴，惟此未據起訴部分核與已起訴
    之部分有連續犯之裁判上一罪關係，本院自得併予審理，併此敘明。
三、原審認被告犯罪事證明確，予以論罪科刑，固非無見，惟原判決未及就被告另於
    九十二年十二月二十四日下午五時採尿前回溯二十六小時以內及九十六小時以內
    之某時，分別施用第一級毒品海洛因及第二級毒品安非他命，與本件起訴之施用
    第一級毒品、第二級毒品有連續犯之裁判上一罪關係之併辦行為予以審酌，尚有
    可議，被告以原審量刑過重，請求從輕量刑為由而提起本件上訴，雖無理由，然
    原判決既有前開可議之處，仍屬無可維持，自應由本院將原判決撤銷改判。爰審
    酌被告因施用毒品，經送觀察勒戒及強制戒治，猶不知戒除，短期內又連續再犯
    同罪質之施用毒品犯行，顯見其受毒品之戕害已深，並對社會治安形成隱憂，及
    其施用毒品期間之久暫及次數、被告犯罪坦承犯行，態度尚佳等一切犯罪情狀，
    分別量處如主文第二項所示之刑，並定其應執行之刑，以示懲儆。至扣案之第一
    級毒品海洛因二包 (淨重０．四六公克) ，係第一級毒品，而查扣之安非他命殘
    渣塑膠袋一只，核該塑膠袋內之第二級毒品安非他命殘渣，係第二級毒品，量微
    無法秤重，且殘渣已與塑膠袋無從析離，不問屬於被告與否，均依毒品危害防制
    條例第十八條第一項前段之規定諭知沒收銷燬之；至九十二年十一月二十七日為
    警查獲時所查扣之注射針筒四支，係另案被告陳文賓所有，並非為被告所有供犯
    罪所用之物，又同年十二月二十四日為警查獲時所查扣之注射針筒一支，被告亦
    否認為其所有（九十三年毒偵字第三三號卷第六至七頁），且無法證明確為被告
    所有供犯罪所用之物，均不另依刑法第三十八條第一項第二款之規定宣告沒收，
    均併此敘明。
據上論斷，應依刑事訴訟法第三百六十九條第一項前段、第三百六十四條、第二百九
十九條第一項前段，修正後毒品危害防制條例第十條第一項、第二項、第十八條第一
項前段，刑法第二條第一項前段、第十一條前段、第五十六條、第四十七條、第五十
一條第五款，判決如主文。
本案經檢察官賴俊雄到庭執行職務。
中　　　華　　　民　　　國　　九十三　　年　　　四　　　月　　 三十 　　日
                              臺灣高等法院刑事第二十四庭
                                  審判長法  官  陳  貽  男
                                        法  官  陳  憲  裕
                                        法  官  徐  世  禎
右正本證明與原本無異。
施用第一級毒品部分如不服本判決，應於收受送達後十日內向本院提出上訴書狀，其
未敘述上訴之理由者並得於提起上訴後十日內向本院補提理由書（均須按他造當事人
之人數附繕本）；施用第二級毒品部分不得上訴。
                                        書記官  陳  玲  憶
中　　　華　　　民　　　國　　九十三　　年　　　四　　　月　　 三十 　　日
附錄本判決論罪科刑法條：
毒品危害防制條例第十條第一項、第二項
施用第一級毒品者，處六月以上五年以下有期徒刑。
施用第二級毒品者，處三年以下有期徒刑。
